【裁判字號】    99,交聲,271
【裁判日期】    990111
【裁判案由】    聲明異議
【裁判全文】
臺灣臺中地方法院交通事件裁定         99年度交聲字第271號
原處分機關  交通部公路總局臺中區監理所
異  議  人
即受處分人  三井石油製品有限公司
代  表  人  張進昇
上列異議人因違反道路交通管理處罰條例案件，對於交通部公路
總局臺中區監理所98年12月11日所為之處分（中監違字第裁60-F
00000000號），聲明異議，本院裁定如下：
    主  文
異議駁回。
    理  由
一、聲明異議意旨略以：異議人即受處分人三井石油製品有限公
    司（下稱受處分人）所有車牌號碼8925-LP號自用小客車，
    於民國98年1月15日15時29分，行經苗栗縣140線8.9公里處
    時，經照相測速系統測定行速為75公里（限速60公里），超
    速15公里，苗栗縣警察局因認有超速行駛之違規情事，依違
    規照片製作舉發違反道路交通管理事件通知單(俗稱罰單，
    下稱通知單)逕行舉發，嗣原處分機關交通部公路總局臺中
    區監理所（下稱原處分機關）仍認前開違規屬實，以「汽車
    駕駛人行車速度，超過規定之最高時速未滿20公里」為由，
    依道路交通管理處罰條例第40條規定，於98年12月11日以中
    監違字第裁60-F00000000號裁決書，裁處罰鍰新臺幣（下同
    ）2200元。惟受處分人因運送貨物等業務上原因，另承租倉
    儲處所，本件罰單寄交時，可能因外出送貨或拜訪客戶等原
    因而錯失收件之時機，且未收到郵局的招領書，因而一直未
    知有此項違規情事，乃未在期限內將罰單繳清，亦不大記得
    於本件違規日期有無行經上開違規地點，爰聲明異議請求詳
    加查證云云。
二、按汽車駕駛人，行車速度，超過規定之最高時速，處新臺幣
    1200元以上2400元以下罰鍰，道路交通管理處罰條例第40條
    明文規定
三、次按處理違反道路交通管理事件，有關文書送達之程序，依
    行政程序法之規定；對於機關、法人或非法人之團體為送達
    者，應向其代表人或管理人為之。對於機關、法人、非法人
    之團體之代表人或管理人為送達者，應向其機關所在地、事
    務所或營業所行之。但必要時亦得於會晤之處所或其住居所
    行之。於應送達處所不獲會晤應受送達人時，得將文書付與
    有辨別事理能力之同居人、受僱人或應送達處所之接收郵件
    人員。前項規定於前項人員與應受送達人在該行政程序上利
    害關係相反者，不適用之。應送達人或其同居人、受僱人、
    接收郵件人員無正當理由拒絕收領文書時，得將文書留置於
    應送達處所，以為送達。又送達不能依前2條規定為之者，
    得將文書寄存送達地之地方自治或警察機關，並作送達通知
    書2份，1份黏貼於應受送達人住居所、事務所、營業所或其
    就業處所門首，另1份交由鄰居轉交或置於該送達處所信箱
    或其他適當位置，以為送達。前項情形，由郵政機關為送達
    者，得將文書寄存於送達地之郵政機關。寄存機關自收受寄
    存文書之日起，應保存3個月，違反道路交通管理事件統一
    裁罰基準及處理細則第5條，行政程序法第69條第2項、第72
    條第2項、第73條、第74條分別定有明文。又92年2月7日修
    正之民事訴訟法第138條第2項固規定「寄存送達，自寄存之
    日起，經10日內發生效力。」，然行政程序法第74條就寄存
    送達已自行規定，該條文中並無10日生效之規定，亦未準用
    民事訴訟法，故民事訴訟法關於寄存送達之規定，於行政程
    序自難適用(最高行政法院95年度裁字第2663號裁定意旨參
    照)。準此，舉發違反道路交通管理事件通知單送達時若依
    行政程序法第74條規定寄存送達者，於寄存之日即發生合法
    送達之效力，合先敘明。
四、經查：
  (一)受處分人所有車牌號碼8925-LP號自用小客車，確有於98年1
    月15日15時29分，行經苗栗縣140線8.9公里處時，經照相測
    速系統測定行速為75公里（限速60公里），超速15公里之超
    速行駛違規情事，經警附採證照片製單逕行舉發等情，此有
    上開車輛之違規測速照片、苗栗縣警察局舉發違反道路交通
    管理事件通知單各1張附卷可稽，是受處分人所有前開車輛
    超速違規事實明確，應堪以認定。
  (二)又本件通知單原經以掛號郵件郵寄送達於受處分人設於臺中
    市西區○○○○街136巷10號4樓之4之營業所，嗣因上開通
    知單於郵務人員送達受處分人上開營業所時，未獲會晤受處
    分人之代表人，亦無可受領文書之同居人、受僱人或應送達
    處所接收郵件人員，郵務人員已將上開通知單於98年2月3日
    依法寄存於受處分人送達地之郵政機關即臺中英才郵局，此
    有該通知單及其送達證書影本等件附卷可稽。而受處分人受
    處分人之營業所係設於「臺中市西區○○○○街136巷10號4
    樓之4」，此有受處分人之變更登記表及基本資料查詢（明
    細）各1份在卷可按。雖受處分人另承租他處之倉儲處所，
    惟受處分人始終未向監理機關辦理地址變更事宜，有上開車
    輛車籍查詢表1張附卷可憑，舉發機關及監理機關自無從查
    悉其倉儲處所之地址而為送達，是本件通知單既經以郵寄送
    達受處分人之上開營業所，依前開說明，該送達自寄存之日
    即98年2月3日起，即已生合法送達之效力，縱令受處分人未
    實際受領該通知單，亦無礙於合法送達之效力。從而，原處
    分機關依道路交通管理處罰條例第40條規定及違反道路交通
    管理事件統一裁罰基準表，裁處受處分人罰鍰2200元，核無
    違誤，本件異議為無理由，應予駁回。
五、據上論斷，應依道路交通管理處罰條例第87條第2項，道路
    交通案件處理辦法第19條，裁定如主文。
中    華    民    國    99    年    1     月    11    日
                        臺灣臺中地方法院交通法庭
                                法  官  丁智慧
上正本證明與原本無異。
如不服本裁定，應於送達後5日內，向本院提出抗告狀。
                                書記官  林錦源
中    華    民    國    99    年    1     月    11    日

司法院資訊處製作；財團法人民間司法改革基金會備份。
